臺灣高等法院刑事裁定　　　　　　　　　100年度抗字第151號
抗　告　人
即　受刑人　蔡富吉
上列抗告人因檢察官聲請定其應執行刑案件，不服臺灣板橋地方
法院民國100年1月17日裁定（99年度聲字第6038號），提起抗告
，本院裁定如下：
    主  文
抗告駁回。
    理  由
一、原裁定略以：抗告人即受刑人蔡富吉因竊盜、毒品危害防制
    條例等案件，經本院、臺灣板橋地方法院、臺灣雲林地方法
    院先後判處如原裁定附表所示之刑，均經分別確定在案，茲
    檢察官聲請定其應執行之刑，經審核認聲請為正當，應定其
    應執行之刑，乃依刑事訴訟法第477條第1項、刑法第53條、
    第51條第5款，定應執行刑為有期徒刑3年1月。
二、抗告意旨略以：民國（下同）94年2月2日修正之刑法於95年
    7 月1日施行後，基於公平原則之考量，而廢除連續犯之規
    定，使過去連續犯之行為，回歸數罪併罰。惟此所謂「公平
    原則」對於所犯之毒品危害防制條例中之施用毒品者實欠公
    允，乃因就數個販賣毒品行為、數個強盜行為，其性質屬重
    大刑案，故審判上均會併於同一法官審理，例如販毒案例，
    被告所犯5次販賣行為，分別判處有期徒刑15年（5個15年共
    計75年），定應執行刑範圍約18年6月至19年之間，又如強
    盜案例，被告所犯6起強盜案件，分別判處5年6月（6個5年6
    月共計33年），定應執行刑範圍約6至7年之間，而吸食毒品
    案件則無此適用，故而適用同一刑法落差竟如此之大，是依
    現制施用毒品者多有成癮性，長期反覆施用下所犯下的多次
    犯行，其判決刑度竟與販賣毒品犯罪等之重大案件不相上下
    ，何止天壤之別，難謂公平，且違反比例原則。為此請求撤
    銷原裁定，另為公平適法之裁定等語。
三、按法律上屬於自由裁量之事項，並非概無法律性之拘束。法
    院就自由裁量權之行使，除不得逾越法律所規定範圍之外部
    性界限外，尚應受比例原則、公平正義原則之規範，謹守法
    律秩序之理念，體察法律之規範目的，使其結果實質正當，
    合於裁量之內部性界限，俾與立法本旨相契合。刑法第51條
    第5 款規定數罪併罰，宣告多數有期徒刑者，應於各刑中之
    最長期以上，各刑合併之刑期以下，定其應執行之刑期，但
    不得逾30年，其就數罪併罰，固非採併科主義，而係採限制
    加重主義，就俱發各罪中，以最重之宣告刑為基礎，由法院
    參酌他罪之宣告刑，裁量加重定之，且不得逾法定之30年最
    高限制，此即外部性界限。然上揭定其應執行刑，既屬刑法
    賦予法院自由裁量之事項，其應受內部性界限之拘束，要屬
    當然（最高法院96年度台上字第7583號判決意旨參照），足
    認量刑為法院自由裁量之事項，除應符合內、外部性界限及
    相關原則規範外，並不受其他法官、法院之拘束。對於定應
    執行刑之案件，法院所為刑之酌定，本屬自由裁量事項，倘
    未逾法定裁量範圍（即各刑中之最長期以上、各刑合併之刑
    期以下之法定範圍內），即難謂其職權之行使有違誤。
四、本件抗告人所犯附表所示各罪，分別經法院判處有期徒刑8
    月、4月、10月、8月及1年確定（其中編號1至4部分業經定
    其應執行刑為有期徒刑2年2月），經檢察官聲請定應執行刑
    ，揆諸前揭說明，應於各刑中之最長期以上（即1年以上）
    ，各刑合併之刑期以下（即3年6月以下），定其應執行之刑
    期。經核並未逾越刑法第51條第5款之界限，符合量刑裁量
    之外部性界限及內部性界限，亦無明顯過重而違背比例原則
    或公平正義之情形，自屬適法。且抗告人先後多次施用毒品
    行為均各自獨立，應分別論罪，乃立法政策使然，並無違公
    平原則及比例原則。同理，同一被告所為多次強盜、販賣毒
    品或竊盜犯行，亦秉一罪一罰理論予以論罪科刑，並無獨厚
    於某特定犯罪類型，抗告人以重大刑案之被告均能受較輕刑
    期之待遇，顯失公平云云，並無依據。抗告意旨仍執前詞指
    摘原裁定不當，難認有理由，應予駁回。
據上論斷，應依刑事訴訟法第412條，裁定如主文。
中    華    民    國   100    年    2     月    18    日
                  刑事第二十三庭  審判長法  官  童有德
                                        法  官  陳祐治
                                        法  官  徐蘭萍
以上正本證明與原本無異。
如不服本裁定，應於收受送達後五日內向本院提出再抗告狀。
                                        書記官  林月蓉
中    華    民    國   100    年    2     月    21    日